臺灣高等法院刑事判決　　　　　　　 100年度上易字第1113號
上　訴　人　臺灣臺北地方法院檢察署檢察官
被　　　告　林鈺淳
上列上訴人因被告妨害名譽案件，不服臺灣臺北地方法院100年
度易字第237號，中華民國100年3月30日第一審判決（起訴案號
：臺灣臺北地方法院檢察署99年度偵字第26271號），提起上訴
，本院判決如下：
    主  文
上訴駁回。
    理  由
一、按不服地方法院之第一審判決而上訴者，應向管轄第二審之
    高等法院為之。上訴書狀應敘述具體理由。上訴書狀未敘述
    上訴理由者，應於上訴期間屆滿後20日內補提理由書於原審
    法院，逾期未補提者，原審法院應定期間先命補正。第二審
    法院認為上訴書狀未敘述理由或上訴有第362條前段之情形
    者，應以判決駁回之，但其情形可以補正而未經原審法院命
    其補正者，審判長應定期間先命補正。刑事訴訟法第361條
    及第367條分別定有明文。所謂不服第一審判決之具體理由
    ，係指依據卷內訴訟資料，具體指摘第一審判決關於認定事
    實、適用法律及量刑等項，有違法或不當之情形而言，此為
    提起第二審上訴之法定要件。倘上訴人之上訴書狀或補提之
    上訴理由書，雖有敘述上訴理由，惟並未具體敘述第一審判
    決有上述違法、不當情形，即與未敘述具體理由無異，所為
    上訴，即不符合上訴之法定要件。又最高法院65年台上字第
    2836號判例要旨指出：「上訴於第三審法院，其上訴書狀應
    敘述上訴之理由，為刑事訴訟法第382條第1項所明定。本件
    原審檢察官提出之上訴書，僅云『茲據告訴人某甲具狀請求
    提起上訴，經核內容，尚非顯無理由，檢附原書狀，提起第
    三審上訴，請予法辦』，並無一語指摘原判決如何違背法令
    ，及該書狀內容如何尚非顯無理由。刑事訴訟法既無上訴理
    由得引用或檢附其他文件代替之規定，揆之首開說明，其上
    訴程式自屬不合」；同院69年台上字第2724號判例要旨亦表
    示：「刑事訴訟法第382條第1項所謂上訴書狀應敘述上訴之
    理由，係指上訴書狀本身應敘述上訴理由而言，非可引用或
    檢附其他文書代替，以為上訴之理由。蓋刑事訴訟法規定各
    種文書之制作，應具備一定之程式，其得引用其他文書者，
    必有特別之規定始可，（例如刑事訴訟法第48條、第37 3
    條。）否則，即難認其上訴已合法律上之程式。」修正後刑
    事訴訟法第361條、第367條規定與第382條第1項規定之意旨
    相合，自應為相同之適用。易言之，不服地方法院之第一審
    判決而上訴者，須提出上訴書狀，並於上訴狀記載具體理由
    ，同時應於上訴狀本身內敘明上訴之理由，不得引用或檢附
    其他文書代替，以為上訴之理由。
二、經查：
  (一)本件原審以被告林鈺淳於偵審中之自白、證人即告訴人劉美
    味於偵審中之證述及卷附警員吳沛樺所製作偵辦刑案職務報
    告書等為據，認定被告確有以「幹，你精神有問題是不是」
    等語公然侮辱告訴人，並就公訴意旨另以被告於上揭時地，
    尚以「幹你娘」、「屎你娘」侮辱告訴人部分，認公訴人係
    以告訴人指述為其唯一論據，且卷附警員吳沛樺所製作偵辦
    刑案職務報告書載明：「…職抵達現場時只見林鈺淳與劉美
    味兩人皆向對方大聲嚷嚷，…待職了解後方知劉女堅稱林男
    以『幹妳娘、塞妳娘』等語對其辱罵及挑釁，唯職當時在現
    場並無親耳聽見上述言語內容」，警員吳沛樺既未聽聞被告
    上述辱罵言詞，尚難僅以告訴人單一指述，在無其他證據以
    徵其實情況下，遽認被告有此犯行，而對被告量處拘役20
    日，如易科罰金，以新臺幣1千元折算1日。從形式上審查，
    其採證認事及用法，並未違反法令或悖離經驗法則、論理法
    則，量刑亦屬允當。
  (二)檢察官上訴理由略以：1.被告公然侮辱告訴人之語句尚有「
    幹你娘」、「屎你娘」之情，業經告訴人於偵查中以證人身
    分結證明確，且執勤警員之書面陳述已記載「待職了解後方
    知劉女堅稱林男以『幹你娘、塞你娘』等語對其辱罵…」，
    顯然告訴人自始即堅稱被告亦有辱罵「幹你娘」、「屎你娘
    」，參以「幹，你精神有問題是不是」就經驗法則而言實在
    無法造成現場混亂、警察主動關切之情狀，顯然告訴人之指
    述及證述情節確屬真實；2.告訴人具狀聲請上訴，認為原審
    判決未查明犯罪之事實，未以當時情狀據為證據之一，即遽
    認證據不足，容有未當，爰檢附告訴人請求上訴狀，並將該
    狀所載內容引為上訴理由等語。
  (三)按告訴人之告訴，係以使被告受刑事追訴為目的，其指訴是
    否與事實相符，仍應調查其他證據，以資審認，必被害人所
    述被害情形，無瑕疵可擊，且就其他方面調查，又與事實相
    符，始足據為有罪判決之基礎（最高法院81年度台上字第35
    39號判決參照）。是原判決關於公訴意旨以被告於上揭時地
    ，尚以「幹你娘」、「屎你娘」侮辱告訴人部分，已於理由
    中詳予敘明因警員吳沛樺並未聽聞被告上述辱罵言詞，此部
    分僅有告訴人之指述，在無其他證據以徵其實情況下，尚難
    僅以告訴人之單一指述遽認被告有以「幹你娘」、「屎你娘
    」等語公然侮辱告訴人之犯行等理由。上訴意旨雖謂：告訴
    人自始即堅稱被告亦有辱罵前揭穢語，並已於偵查中具結作
    證云云，然此亦僅屬告訴人片面之指述，且被告是否僅出言
    「幹，你精神有問題是不是」侮辱告訴人，抑或尚有以「幹
    你娘」、「屎你娘」侮辱告訴人等事實，與現場混亂、警察
    主動關切之情狀，兩者間客觀上並無必然之因果關連性，是
    上訴意旨以「就經驗法則而言，被告僅出言『幹，你精神有
    問題是不是』，實在無法造成現場混亂、警察主動關切之情
    狀」之推論，顯無所據。揆諸前揭說明，本件上訴形式上雖
    已敘述前揭理由，然尚不足以認為原判決有何不當或違法，
    且上訴意旨雖引用或檢附告訴人請求上訴狀，亦難認檢察官
    之上訴書已敘述上訴理由，是本件上訴並未敘述具體理由，
    而不合法定程式，應予駁回，並不經言詞辯論為之。
三、據上論斷，依刑事訴訟法第367條前段、第372條，判決如主
    文。
中    華    民    國   100    年    5     月    27    日
                     刑事第五庭  審判長法  官  李英勇
                                       法  官  白光華
                                       法  官  崔玲琦
以上正本證明與原本無異。
不得上訴。
                                       書記官  馬佳瑩
中    華    民    國   100    年    5     月    30    日